臺灣臺北地方法院交通事件裁定　　　　　　　　　九十三年度交聲字第一三四號
　　異 議 人 即
　　受 處 分 人　甲○○
右列異議人即受處分人因違反道路交通管理處罰條例案件，對於台北市交通事件裁決
所中華民國九十三年十月五日所為之處分（原處分案號：北市裁三字第裁二二─Ａ七
Ｌ六一二七二號）聲明異議，本院裁定如左：
    主  文
原處分撤銷。
甲○○不罰。
    理  由
一、按汽車在雙向二車道行使時，在劃有行車分向線之路段，不得駛入來車之車道內
    ，道路交通安全規則第九十七條第二款定有明文；汽車駕駛人，爭道行駛，不依
    規定駛入來車道者，處新台幣六百元以上一千八百元以下罰鍰，又汽車駕駛人，
    違反道路交通管理處罰條例第四十五條所列條款之一者，除依原條款處罰鍰外，
    並記違規點數一點，道路交通管理處罰條例第四十五條第三款、第六十三條第一
    項第一款亦分別定有明文。
二、本件受處分人即異議人甲○○於民國九十三年五月二日十五時三十分許，駕駛車
    號二Ｕ－一八五號營業大客車沿敬業一路由東向西行駛至基湖路一一二巷時，因
    跨越分向限制線（雙黃線），左後車身與沿基湖路一一二巷南向東右轉車號ＩＣ
    －七八八號自小客車之左前車角相碰撞而肇事，經台北市政府警察局中山分局
    交通分隊以其「跨越雙白線行駛」，有違反道路交通管理處罰條例第四十五條第
    十二款之違規掣單舉發，嗣受處分人於舉發通知單上應到案日期前提出申訴，經
    原處分機關函請原舉發單位調查結果，雖認受處分人仍有違反道路交通管理處罰
    條例之違規事實（跨越雙黃線），惟認原舉發單位以道路交通管理處罰條例第四
    十五條第十二款舉發之行為應屬同向之雙車道或跨越雙白線，與本案要件不符，
    原處分機關遂改以道路交通管理處罰條例第四十五條第三款之規定，於九十三年
    十月五日裁處受處分人新台幣九百元罰鍰，並記違規點數一點。
三、受處分人甲○○固不否認有於前述時地駕駛前開營業大客車跨越雙黃線行駛之事
    實，惟辯稱：其當時駕駛前開營業大客車至肇事路口附近時，突發現該道路右邊
    有圓堆，基於職業的習慣，看到有異物（障礙物）或人時，當下反應就是把方向
    盤往左邊打，此乃閃避動作，並非故意跨越雙黃線行駛，依情理法應免予處罰為
    宜等語。經查：受處分人於前述時地駕駛前開車號二Ｕ－一八五號營業大客車向
    左跨越雙黃線之事實，雖有舉發員警所照採證照片在卷可佐，惟觀之採證照片內
    容，可清楚看到肇事路口（即敬業一路、基湖路一一二巷口）確有放置兩個圓錐
    路障，依社會一般通念，行車中若發現道路前方有障礙物，當下反應必是避開該
    障礙物，朝無障礙物處行駛，本件受處分人係駕駛前開營業大客車沿敬業一路由
    東向西行駛，而肇事路口是一Ｔ字型道路，受處分人發現前有障礙物（圓錐路障
    ）時，僅有往左邊行駛一途，別無他法；且由採證照片以觀，受處分人行駛之道
    路寬度，剛好僅容一輛營業大客車，若營業大客車偏左行駛，必會跨越雙黃線，
    是受處分人為閃避道路右側之圓錐路障，其所駕駛之營業大客車僅能偏左行駛，
    且必將跨越雙黃線而駛入來車車道內。另道路交通管理處罰條例第四十五條第三
    款之立法目的係為維持行車秩序與行車安全，使道路上之車輛均能遵循道路動線
    行駛，又受處分人所駕駛者為營業大客車，以運送乘客為目的，換言之，其所駕
    駛之營業大客車上除受處分人外，尚有乘客，而受處分人對其運送乘客之生命、
    身體安全本應盡注意照顧之責，是以受處分人發現前有路障而將車輛往左行駛致
    跨越雙黃線之行為，雖違反道路交通管理處罰條例第四十五條第三款之規定，惟
    其保全了車上乘客生命、身體之安全（若受處分人未閃避圓錐路障，乘客即會受
    到生命或身體之傷害），依權益衡量原則，受處分人所欲保全之權益（乘客之生
    命身體安全）顯然大於所侵害之權益（行車秩序），且受處分人駕駛車輛跨越雙
    黃線駛入來車車道時，來車車道上並無其他車輛，受處分人對於其他車輛之道路
    行車安全亦無侵害之虞，是受處分人跨越雙黃線之行為應屬不罰。原處分機關未
    注意及此，遽對受處分人為上開裁決，難認允當，受處分人之異議為有理由，應
    由本院將原處分撤銷，改諭知受處分人不罰，以資適法。
據上論斷，應依道路交通案件處理辦法第二十條前段，裁定如主文。
中　　　華　　　民　　　國　　　九十三　　　年　　十二　　月　　十七　　日
                                臺灣臺北地方法院交通法庭
                                      法　官　蔡  如  琪
右正本證明與原本無異。
如不服本裁定，應於送達後五日內，向本院提出抗告狀。
                                      書記官  黃  鈴  容
中　　　華　　　民　　　國　　　九十三　　　年　　十二　　月　　十七　　日
